【裁判字號】    97,聲,4252
【裁判日期】    971007
【裁判案由】    聲請宣告沒收違禁物
【裁判全文】
臺灣板橋地方法院刑事裁定              97年度聲字第4252號
聲  請  人  臺灣板橋地方法院檢察署檢察官
被      告  甲○○
上聲請人因違禁物案件，聲請單獨沒收（97年度聲沒字第785 號
），本院裁定如下：
    主  文
扣案之第一級毒品海洛因參包（驗後合計淨重貳拾柒點玖玖公克
）、第二級毒品甲基安非他命參包（毛重壹拾參公克）均沒收銷
燬之。
    理  由
一、聲請意旨以：臺灣板橋地方法院檢察署96年度毒偵字第1997
    9 號被告甲○○違反毒品危害防制條例案件，業經該署檢察
    官於民國（下同）97年3 月31日以同上案號為不起訴處分確
    定在案。惟警方查獲扣案之第一級毒品海洛因3 包（淨重27
    .99 公克）與第二級毒品安非他命3 包（共包重14.4公克）
    ，係毒品危害防制條例所定之第一級、第二級毒品，有法務
    部調查局濫用藥物實驗室鑑定書及台灣檢驗科技股份有限公
    司出具之濫用藥物檢驗報告各1 份在卷可證，爰依法聲請宣
    告沒收並銷燬等語。
二、按違禁物不問屬於犯罪行為人與否，應宣告沒收，並得單獨
    宣告沒收，刑法第38條第1 項第1 款、第2 項及刑法第40條
    第2 項分別有所規定；至所謂「違禁物」，係指法令禁止持
    有之物。又按海洛因係毒品危害防制條例第2 條第2 項第1
    款所定之第一級毒品；而查獲之毒品，不問屬於犯人與否，
    均應沒收銷燬之，毒品危害防制條例第18條第1 項前段亦定
    有明文。
三、經查：
(一)、本件聲請所述被告甲○○為警查獲違反毒品危害防制條例案
    件，暨該案扣得物品之情形：
    被告於96年4 月1 日20時許，在臺北縣鶯歌鎮○○○路464
    號2 樓住處，為臺北縣政府警察局土城分局查獲其涉犯毒品
    危害防制條例第11條第1 項、第2 項之持有第一、二級毒品
    案件，並於前開查獲地點隔鄰房屋頂樓起獲黑色包包1 只，
    內有疑似第一級毒品海洛因3 包（驗後合計淨重27.99 公克
    ）及疑似第二級毒品甲基安非他命3 包（毛重13公克），予
    以查扣之；另於上述時、地，亦為警併同查獲另案被告傅美
    雅、葉建忠、潘韋興、陳建枋與周敬恒等5 人均涉犯施用毒
    品案件，且在前址為另案被告傅美雅使用之房間內桌面處，
    查扣第二級毒品甲基安非他命2 包（毛重1.1 公克）、殘渣
    袋1 個、分裝袋20個及電子磅秤1 台等物，復經另案被告傅
    美雅自行取出被告甲○○寄放而置於其持用皮包內之疑似第
    一級毒品海洛因1 包（毛重0.3 公克）、第二級毒品甲基安
    非他命1 包（毛重0.3 公克）交付警方扣押之。前情，有臺
    北縣政府警察局土城分局96年4 月1 日搜索扣押筆錄（參96
    年度偵字第19979 號卷第6 至9 頁）、扣押物品目錄表（參
    96年度偵字第19979 號卷第10至11頁）各1 份在卷可憑，亦
    為另案被告傅美雅、葉建忠、潘韋興、陳建枋、周敬恒等於
    警詢中供陳明確（參96年度偵字第19979 號卷附各警詢筆錄
    ）。
(二)、上開被告甲○○涉嫌違反毒品危害防制條例案件，經查獲機
    關移請臺灣板橋地方法院檢察署檢察官以96年度偵字第1997
    9 號偵查後，經該署檢察官於97年3 月31日為不起訴處分確
    定。而，為警於同一時、地查獲之另案被告傅美雅，其涉犯
    施用第一、二級毒品罪嫌，則經該管檢察官以96年度毒偵字
    第3874號向本院提起公訴，為本院於96年8 月8 日，以96年
    度訴字第1907號刑事判決判處其應執行有期徒刑5 月；另，
    同一時、地查獲之其他被告葉建忠、潘韋興、陳建枋、周敬
    恒等4 人所涉施用毒品案，亦分別為臺灣板橋地方法院檢察
    署檢察官作出不起訴處分確定。以上，有聲請人提出之不起
    訴處分書（被告甲○○），及本院職權查得之刑事裁判書類
    列印資料1 份（另案被告傅美雅）及不起訴處分書共4 份（
    其他被告葉建忠、潘韋興、陳建枋、周敬恒）附卷足據。
(三)、是就本件聲請人請求宣告沒收並銷燬之標的物，亦即扣案之
    第一級毒品海洛因3 包（驗後合計淨重27.99 公克）、第二
    級毒品甲基安非他命3 包（毛重13公克；本院按：聲請書原
    載為「第二級毒品安非他命（共包重14.4公克）」，均應予
    更正之，詳參下列２所述），茲說明如下：
    １、扣案疑似第一級毒品海洛因之結晶物3 包（驗後合計淨
        重27.99 公克），經法務部調查局檢驗後確屬毒品危害
        防制條例第2 條第2 項第1 款所定之第一級毒品海洛因
        無訛，有該局97年2 月24日調科壹字第09723010290 號
        濫用藥物實驗室鑑定書1 件（參96年度偵字第19979 號
        卷第165 頁），核屬違禁物，應依毒品危害防制條例第
        18條第1 項前段，不問屬於被告與否，均宣告沒收銷燬
        之。
    ２、又，被告甲○○為警查扣疑似第二級毒品甲基安非他命
        3 包（毛重13公克，於警方起獲之黑色包包1 只內扣得
        ；參見96年度偵字第19979 號卷第6 至10頁搜索扣押筆
        錄、扣押物品目錄表所示），經台灣檢驗科技股份有限
        公司以氣相層析質譜儀法（GC/MS） 檢驗結果，係檢出
        安非他命類之甲基安非他命陽性反應，確屬毒品危害防
        制條例第2 條第2 項第2 款所定之第二級毒品甲基安非
        他命無誤，有該公司96年4 月24日濫用藥物檢驗報告1
        份在卷可稽（參97年度聲沒字第785 號卷第5 頁），核
        屬違禁物，亦應依毒品危害防制條例第18條第1 項前段
        ，不問屬於被告與否，均宣告沒收銷燬之。至聲請意旨
        原載為「第二級毒品安非他命（共包重14.4公克）」，
        依前開說明，應係誤植，爰予以更正為如上所示。
四、綜據前述，本件所為聲請，核無不合，爰依首揭規定，裁定
    如主文所示。
中    華    民    國    97    年    10    月    7     日
                        刑事第5 庭法  官  黎錦福
上列正本證明與原本無異。
如不服本裁定，應於裁定送達後5 日內敘明抗告理由，向本院提
出抗告狀。
                                  書記官  蔡麗春
中    華    民    國    97    年    10    月    7     日


司法院資訊處製作；財團法人民間司法改革基金會備份。
